【裁判字號】    97,上易,1612
【裁判日期】    970916
【裁判案由】    傷害
【裁判全文】
臺灣高等法院刑事判決                97年度上易字第1612號
上  訴  人
即  被  告  乙○○
上列上訴人因傷害案件，不服臺灣臺北地方法院97年度易字第
872號，中華民國97年4月30日第一審判決（起訴案號：臺灣臺北
地方法院檢察署97年度偵字第321 號），提起上訴，本院判決如
下：
    主  文
原判決撤銷。
乙○○傷害人之身體，處有期徒刑肆月，如易科罰金，以新臺幣
壹仟元折算壹日。
    事  實
一、乙○○曾於民國（下同）76年因傷害罪，經本院判處罰金10
    00元，於76年9 月30日執行完畢；又於87年間因傷害罪經臺
    灣臺北地方法院判處拘役35日，如易科罰金以300元折算1日
    ，於88年1月29日易科罰金執行完畢；又於90 年間因違反就
    業服務法，經同前法院判處罰金6000元，如易服勞役以 300
    元折算1日，於90年6月18日執行完畢；又於同年間因公共危
    險罪，經同法院判處罰金6萬元，而於91年1月28日執行完畢
    ；又於96年間因公共危險罪，經同法院判決及減刑為罰金新
    臺幣37500元，96年9月26日執行完畢；又於96年間因竊盜罪
    ，經臺灣板橋地方法院判處有期徒刑3 月，如易科罰金以新
    臺幣1000元折算1 日；又於同年間因公共危險罪，經臺灣臺
    北地方法院判處有期徒刑3 月，如易科罰金以新臺幣1000元
    折算1日，定執行刑有期徒刑5月，如易科罰金以新臺幣1000
    元折算1 日，現仍執行中。乙○○與甲○○原本並不認識。
    緣甲○○於民國96年12月15日17時15分許，在臺北市○○區
    ○○街25號對面即臺北市立雙園國民中學（下稱雙園國中）
    旁之人行道上撿拾鋁罐及紙類資源回收物，巧遇亦在附近之
    乙○○。乙○○以新臺幣（下同）60元要求甲○○代其至對
    面檳榔攤購買啤酒，甲○○則以不會買為由加以拒絕。乙○
    ○心生不滿，先對甲○○大聲斥喝「我叫你買，你就要去買
    」等語，隨後復基於傷害之犯意，以右手徒手毆打甲○○頭
    部，藉此教訓甲○○，致甲○○受有臉部左頰挫傷之傷害。
二、案經甲○○告訴，由臺北市政府警察局萬華分局報請臺灣臺
    北地方法院檢察署檢察官偵查聲請簡易判決處刑，本院認不
    宜以簡易判決處刑，改依通常程序審理。
    理  由
壹、程序方面
    被告以外之人於審判外之言詞或書面陳述，除法律有規定者
    外，不得作為證據。被告以外之人於偵查中向檢察官所為之
    陳述，除顯有不可信之情況者外，得為證據。公務員職務上
    製作之紀錄文書、證明文書，除顯有不可信之情況外，亦得
    為證據。又按被告以外之人於審判外之陳述，雖不符刑事訴
    訟法第159條之1至第159條之4之規定，而經當事人於審判程
    序同意作為證據，法院審酌該言詞陳述或書面陳述作成時之
    情況，認為適當者，亦得為證據；當事人、代理人或辯護人
    於法院調查證據時，知有刑事訴訟法第159條第1項不得為證
    據之情形，而未於言詞辯論終結前聲明異議者，視為有前項
    之同意，刑事訴訟法第159條之1、第159條之5第1項、第2項
    分別定有明文。經查，本院相關之供述或非供述證據，並無
    顯不可信之情況，檢察官、被告於審理程序中對本案之供述
    、非供述證據均表示無意見而同意作為證據（本院卷第39頁
    背面），本院審酌各該證據作成之狀況，亦認為適當，依前
    揭規定，本案相關之供述、非供述證據，均有證據能力。
貳、實體方面
一、訊據被告矢口否認有上開犯行，並辯稱：當日沒有打告訴人
    ，我拿便當給倪松欽吃後，即坐在雙園國中圍牆旁，靠近寶
    興街楚留香檳榔攤的對面，倪松欽的旁邊。告訴人顯係詐騙
    集團成員，經過我旁邊竟要求我給付新臺幣16萬元，我不從
    ，乃設計陷害我，案發時證人李美玉並未上班，係其母當班
    ，證人李美玉證述不實，況證人倪松欽已證明我與告訴人未
    同時在場云云，惟查，上揭事實，業經告訴人於原審審理中
    結證甚詳（原審卷第18頁正、背面、第19頁正面），復有西
    園醫院所出具之診斷證明書在卷（臺灣臺北地方法院檢察署
    97年度偵字第 321號卷第19頁）可稽。依證人李美玉於原審
    審理證稱：「事發時約下午4時到6時之間，那時光線還很亮
    ，我正在檳榔攤上班，當我抬起頭，往事發地點看去時，看
    到甲○○1 人拿著布袋，在撿資源回收的東西，我看到被告
    、甲○○2 人在講話，但不知道在講什麼，被告往我這邊比
    ，好像叫甲○○買東西，但甲○○搖頭，甲○○要走，過一
    會兒我就看到被告打甲○○。後來甲○○過來我這邊時，我
    看到他的臉頰還紅紅的」等語（原審卷第32頁），核與告訴
    人甲○○於原審審理時證述之情節大致相符。參以證人李美
    玉與被告並無任何仇恨及財務糾紛，業據證人李美玉所自承
    ，而被告對此亦不爭執，證人李美玉實無必要甘冒擔負偽證
    罪刑責之大不韙，與告訴人串通，虛構事實，誣陷被告之理
    ，是證人李美玉前開證述，應可採取；告訴人甲○○前開之
    證述，尚非子虛，堪以採信。證人倪松欽雖於原審審理時證
    稱：「被告有送便當給我吃，我是在雙園國中附近。我沒有
    看到打架，只看到吵架，印象中甲○○與好幾個人走在一起
    ，被告與甲○○並未同時在場，是被告走了之後，甲○○才
    經過的」云云（同上卷第21頁背面、第22頁正、背面）。然
    而，證人倪松欽乃係是流浪漢，有時睡在醫院、雙園國中或
    係華中橋附近之三角公園等處，甚至流浪到萬里、中和等地
    ，被告則時常會提供食物給證人倪松欽吃，對證人倪松欽而
    言，被告之舉猶如雪中送炭，使證人倪松欽免受饑餓之苦，
    準此，證人倪松欽前開所證，是否屬實？是否會偏頗於被告
    ？容有疑義。再者，證人倪松欽前開證述所發生之時間是否
    為告訴人證述被毆之96年12月15日17時15分許？證人倪松欽
    語焉不詳；又與告訴人走在一起之數人究竟有無異性？被告
    與告訴人是否有相遇？證人倪松欽證述之內容與被告供述之
    情節，截然不同。基上，證人倪松欽前開所證，自不足為被
    告有利認定之依據。至被告於檢察官偵查時所提出之錄音帶
    1 捲，經原審當庭勘驗，其內容亦僅係證人倪松欽與被告、
    另一位不知名女子在談論事發當天所目擊的情況（同上卷第
    33頁），並非如被告所言乃係事發當時所錄製，而證人倪松
    欽到庭證述之內容，已不足為被告有利認定之依據，業如前
    述，則前開錄音帶之內容，自亦無法推翻告訴人甲○○、證
    人李美玉前開證述。至被告上訴本院後始辯稱告訴人係詐騙
    集團成員，向其敲詐給付16萬元云云，經查告訴人自始未向
    被告為民事上之求償，被告始終就此未能舉證證明之，自難
    遽信。綜上，本件事證明確，被告傷害告訴人犯行，堪以認
    定，其前開所辯，純屬事後卸責之詞，不足採信。又本件事
    證已明，被告另外聲請查明告訴人甲○○以前是否有辦理殘
    障證明，證明告訴人於事發前是否已受傷、傳喚西園醫院醫
    生證明告訴人甲○○是否有受傷、傳喚事發當時坐在檳榔攤
    旁邊椅子之老人，證明事發非如告訴人甲○○所述、調閱事
    發當時之監視錄影帶云云，經核均已無必要，附此敘明。
二、核被告所為，係犯刑法第277條第1項之傷害罪。
三、原審據以論科，固非無見，惟原審未審酌被告前揭前科情形
    ，其多次前科最重僅量處有期徒刑3 月，且告訴人僅受有左
    臉頰挫傷之輕微傷害，縱被告空言飾卸，態度不佳，亦不得
    因公訴人具體求刑7月，即予量處有期徒刑6月，量刑尚嫌過
    重，自有可議。被告上訴意旨，空言否認犯罪，固不足取，
    惟原判決既有可議，即無可維持，爰審酌被告已有如事實欄
    所載公共危險、竊盜等前科紀錄（未構成累犯），有臺灣高
    等法院被告前案紀錄在卷可稽，素行非佳，僅因告訴人甲○
    ○拒絕幫忙買酒，即以暴力相向，致告訴人甲○○受有臉部
    左頰挫傷之傷害，參之告訴人甲○○於本院供陳其當時被打
    後臉腫起來、晚上睡不好、作惡夢，耳朵聽力受到影響等語
    ，並提出西園醫院97年4 月19日診斷證明書附卷為證，可見
    被告之傷害行為已對告訴人甲○○之身體造成相當程度之影
    響。再參酌被告迄今仍未與告訴人甲○○達成和解，從未誠
    心表示歉意，顯無悔悟之意，事後復否認傷害犯行，犯罪後
    之態度不佳等一切情狀，爰量處有期徒刑肆月，並諭知如易
    科罰金以新臺幣壹仟元折算壹日。
四、被告聲請再次傳訊證人李美玉，經查證人已由原審合法訊問
    ，並予當事人詰問之機會，其陳述明確，別無訊問之必要，
    依刑事訴訟法第196 條之規定，自無再次傳訊之必要，附此
    敘明。
據上論斷，應依刑事訴訟法第369條第1項前段、第364條、第299
條第1項前段，刑法第277條第1項、第41條第1項前段，刑法施行
法第1條之1第1項、第2項前段，判決如主文。
本案經檢察官周誠南到庭執行職務。
中    華    民    國    97    年    9     月    16    日
                  刑事第三庭  審判長法  官  蔡秀雄
                                    法  官  謝靜恒
                                    法  官  許文章
以上正本證明與原本無異。
不得上訴。
                                    書記官  蔡慧娟
中    華    民    國    97    年    9     月    16    日
附錄：本案論罪科刑法條全文
刑法第277條（普通傷害罪）
傷害人之身體或健康者，處3年以下有期徒刑、拘役或1千元以下
罰金。
犯前項之罪因而致人於死者，處無期徒刑或7年以上有期徒刑；
致重傷者，處3年以上10年以下有期徒刑。


司法院資訊處製作；財團法人民間司法改革基金會備份。
